【裁判字號】    88,易,1085
【裁判日期】    890201
【裁判案由】    過失傷害
【裁判全文】
臺灣雲林地方法院刑事判決
    公  訴  人  臺灣雲林地方法院檢察署檢察官
    被      告  丙○○
    選任辯護人  李建忠
右列被告因過失傷害案件，經檢察官提起公訴（八十八年度偵字第一００八號），本
院判決如左：
    主  文
丙○○從事業務之人，因業務上之過失傷害人，處有期徒刑伍月，如易科罰金，以參
佰元折算壹日。
    事  實
一、丙○○在雲林縣斗六市○○路二十號開設杏林醫院，係執業醫師，為從事業務之
    人。民國（下同）八十七年八月二十九日，李淑芬（改名為甲○○）因右側卵巢
    囊腫，至杏林醫院求診，由丙○○主治，於當天下午一時十分許進行右側輸卵管
    及卵巢切除、沾黏解離術。手術後丙○○本應密切注意李淑芬之排氣、發燒、腹
    部鼓脹疼痛、引流管排出物及有無其他併發症等狀況。同年八月三十日下午三時
    許，李淑芬雖有排氣，並於下午六時開始進食，然當晚八時許開始有發燒、畏寒
    等現象，丙○○給予二次鎮解熱劑後，症狀稍有改善，八月三十一日上午，李淑
    芬仍有輕微發燒，到了下午，體溫昇至三八‧四℃，丙○○再給予一次退燒藥後
    ，體溫降回正常範圍，此時李淑芬仍有進食，傷口分泌物，色淡而無味，但同年
    九月一日，李淑芬又開始發燒，廖椅彬未加重視，仍只是給予退燒藥，九月二日
    ，李淑芬仍有排便，發燒情形仍持續，同日下午六時許換藥時，已可見傷口引流
    物呈暗褐色具臭味之分泌，且有腹部漲痛之症狀，丙○○身為執業醫師，對於李
    淑芬手術後持續發燒及已有異味之引流物分泌之臨床症狀本應詳細研判其可能性
    ，採取更積極之醫療上措施，然丙○○僅對李淑芬給予鎮解熱劑、退燒藥及止痛
    藥，延誤醫療時機，至九月三日凌晨開始，李淑芬傷口已呈惡臭，且腹部漲痛難
    忍，詎丙○○仍未儘醫療上應有之注意，仍僅給予數次止痛藥劑，惟李淑芬之上
    述症狀仍未改善，丙○○見狀，始建議李淑芬接受剖腹探查手術，手術於當晚七
    時五分許開始進行，並發現係手術併發乙狀結腸穿孔，並因其疏於注意處置遲延
    導致李淑芬部膿傷多處及腹膜炎等症狀，乃進行腸段外置，並作擴創及引流手術
    。丙○○為掩飾其上開過失，未敢於診斷書上載明腸穿孔併腹膜炎，而僅記載以
    語意模糊之腸阻塞一詞。手術後李淑芬意識混沌，併有腹漲及發燒，乃於九月四
    日轉至臺南奇美醫院，經該院醫師立即進行剖腹探查，發現腹腔內膿傷多處，乃
    施以引流及清創手術，同年十月十四日接受腹部傷口延遲性縫合，同年十二月二
    十一日接受造手術。
二、案經李淑芬告訴台灣雲林地方法院檢察署檢察官偵查起訴。
    理  由
一、訊據被告丙○○固不諱言曾於右揭時、地對告訴人李淑芬施行上開手術，惟矢口
    否認有醫療業務上過失之行為。辯稱：告訴人之腹部疼痛係手術後之正常現象，
    其引流物之臭味，與內部組織發炎臭味不同，且流出之量不多，並不嚴重云云。
    然查，右揭事實，業據告訴人指述綦詳。又病患實施腹腔手術後，醫師應密切注
    意病患之排氣、發燒、血壓、腹部鼓脹、疼痛、引流管之排出物及傷口是否發炎
    等狀況，業據證人即衛生署雲林醫院醫生乙○○證述在卷，本件告訴人手術後持
    續發燒，且連續多日腹部漲痛難忍，引流物呈褐色惡臭分泌，傷口分泌物亦呈惡
    臭，被告身為執業醫師目睹告訴人此等臨床之症狀，竟未詳細研判告訴人之症狀
    及其併發症之可能，給予告訴人醫療上積極檢查及治療，僅給予鎮解熱劑、退燒
    藥及止痛藥，延誤醫療時機，委實難謂其於業務上無懈怠之過失；況被告於發現
    告訴人係因其之前手術併發乙狀結腸穿孔，竟仍於其八十八年九月二十六日出具
    之診斷證明書上僅以腸阻塞之含糊字眼予加掩飾，尤見其明知自己已有業務上過
    失，欲避重就輕，搪塞責任，益見其上開所辯，顯係事後飾卸之詞，無足採信。
    而本件經送行政院衛生署醫事審議委員會鑑定，亦認被告在九月二日下午見告訴
    人已有異味之引流物分泌，即應為更積極之處置，卻直至分泌物呈惡臭始考慮剖
    腹探查，延誤醫療時機等語，有該委員會八十八年九月十六日衛署醫字第八八○
    五六七四六號函檢附之鑑定書附卷可參。此外，復有杏林醫院、奇美醫院之李淑
    芬病歷資料及李淑芬之診斷證明書、勞工保險殘廢診斷書影本各二紙各在卷可憑
    。被告未盡其身為執業醫師應有之業務上注意義務，致告訴人李淑芬手術併發乙
    狀結腸穿孔，並因處置遲延導致告訴人腹部膿傷多處及腹膜炎等症狀，於肉體上
    忍受不必要之疼痛及手術，更進而造成其精神上之痛苦，二者間顯有相當因果關
    係，事證明確，被告犯行堪以認定，應依法論科。
二、核被告丙○○所為，係犯刑法第二百八十四條第二項前段業務上之過失傷害人罪
    。爰審酌被告之素行、犯後態度，過失程度、被害人所受之損害及其未與被害人
    達成民事和解等一切情狀，量處如主文所示之刑，並諭知易科罰金折算之標準。
三、告訴意旨另以：被告丙○○疏懈其應注意之義務，致造成告訴人腸壁穿孔併發腹
    膜炎，並非腸阻塞，被告為掩飾其過失責任，竟於八十七年九月二十六日製作病
    歷號碼０九四四九號乙種診斷證明書時，故意不記載實際之病變為腸穿孔併腹膜
    炎，而填載不實之腸阻塞等字句，足以生損害於告訴人及公眾，涉犯刑法第二百
    十五條偽造文書罪嫌，而此部分與已起訴之過失傷害罪嫌有牽連犯之關係，屬於
    裁判上一罪，依審判不可分之原則，請一併審理等語。惟查，被告上開過失傷害
    犯行後於八十七年九月二十六日另行填載診斷證明書之行為，顯與前述過失傷害
    部分，無方法、結果之牽連犯關係，本院自不得一併審理。告訴人如認被告確有
    涉犯偽造文書之罪嫌，自得向公訴人訴請處理，併此敘明。
據上論斷，應依刑事訴訟法第二百九十九條第一項前段，刑法第二百八十四條第二項
前段、第四十一條，罰金罰鍰提高標準條例第一條前段、第二條，判決如主文。
本案經檢察官劉仁慈到庭執行職務。
中      華      民      國      八十九      年      二    月      一    日
                                         臺灣雲林地方法院刑事第二庭
                                             法  官  紀  文  勝
右正本證明與原本無異。
如不服本判決，應於判決送達後十日內向本院提出上訴狀( 應附繕本 )。
                                             書記官  林  順  能
中      華      民      國      八十九      年      二    月      一    日
刑法第二百八十四條：因過失傷害人者，處六月以下有期徒刑、拘役或五百元以下罰
金，致重傷者，處一年以下有期徒刑、拘役或五百元以下罰金。
第二項：從事業務之人，因業務上之過失傷害人者，處一年以下有期徒刑、拘役或一
千元以下罰金，致重傷者，處三年以下有期徒刑、拘役或二千元以下罰金。


司法院資訊處製作；財團法人民間司法改革基金會備份。
